【裁判字號】    99,台上,4798
【裁判日期】    990729
【裁判案由】    違反毒品危害防制條例等罪
【裁判全文】
最高法院刑事判決            九十九年度台上字第四七九八號
上  訴  人  乙○○
            甲○○
上 列一 人
選任辯護人  張永昌律師
上列上訴人等因違反毒品危害防制條例等罪案件，不服台灣高等
法院高雄分院中華民國九十九年五月十三日、同年六月三日第二
審判決（九十九年度上訴字第七０五號、第七三九號，起訴案號
：台灣高雄地方法院檢察署九十八年度偵字第一一五一六號、第
一三八一０號），提起上訴，本院判決如下：
    主  文
上訴駁回。
    理  由
按刑事訴訟法第三百七十七條規定：上訴於第三審法院，非以判
決違背法令為理由不得為之；是提起第三審上訴，應以原判決違
背法令為理由，係屬法定要件；如果上訴理由書狀並未依據卷內
訴訟資料具體指摘原判決不適用何種法則或如何適用不當，或所
指摘原判決違法情事顯與法律規定得為第三審上訴理由之違法情
形不相適合時，均應認其上訴為違背法律上之程式，予以駁回。
本件原審於民國九十九年五月十三日判決（下稱第一次判決）維
持第一審關於論處上訴人乙○○共同販賣第三級毒品罪刑二罪，
又共同販賣第二級毒品罪刑一罪（分別處有期徒刑貳年柒月、貳
年拾月、柒年貳月，應執行有期徒刑玖年）之判決，駁回乙○○
在第二審之上訴。又於九十九年六月三日判決（下稱第二次判決
）撤銷第一審關於上訴人甲○○如該判決附表（下稱附表）編號
３之科刑判決，改判仍論處甲○○共同販賣第二級毒品罪刑（處
有期徒刑柒年陸月），另維持第一審關於論處甲○○如附表編號
１、２之共同販賣第三級毒品罪刑二罪（分別處有期徒刑伍年陸
月、伍年貳月）之判決，駁回甲○○於第二審此部分之上訴（另
第一審判決關於諭知上訴人等共同販賣第三級毒品無罪部分，原
審第二次判決就檢察官對甲○○追加起訴販賣第二級毒品ＭＤＭ
Ａ諭知公訴不受理部分，均判決確定）。乙○○之上訴意旨略稱
：(一)被告提起第二審上訴有無理由，應以第二審判決與第一審判
決結果是否相同為斷，而與被告上訴狀之指摘能否成立無關，縱
被告上訴狀之指摘不能成立，第二審仍應在上訴範圍內為審理，
第一次判決逕以乙○○上訴狀所載之理由非屬具體理由而予駁回
，顯屬違法。(二)第一審依盧美文與甲○○間於九十八年四月三日
之通訊監察譯文，而認定乙○○有販賣第二級毒品予盧美文之犯
行，但上開通訊監察譯文內容，並無乙○○與甲○○之對話，此
外亦無證據可擔保盧美文、甲○○證述之憑信性，原審未予查明
，遽予維持，有證據調查未盡之違法等語。甲○○之上訴意旨略
稱：(一)乙○○於警詢中證稱：「他（指甲○○）是我老闆」、「
有時強迫我去販賣毒品，來還他的錢」等語，足見甲○○與乙○
○間並無延續性、永續性共同販賣毒品之犯意，且無證據足認乙
○○每次販賣毒品均與甲○○有共同之犯意，乙○○顯係以虛偽
之自白陷害甲○○，冀求減刑之寬典，第二次判決竟予採信而認
定甲○○有分別販賣第二級毒品、第三級毒品予盧美文之犯行，
其採證有違證據法則。(二)依乙○○與盧美文間於九十八年三月三
十一日之通訊監察譯文內容，可知係乙○○自行向他人調取Ｋ他
命販賣予盧美文，甲○○不知情，亦未參與；又依甲○○與盧美
文間於同年四月十一日之通訊監察譯文內容，可知甲○○對於乙
○○自行販賣毒品而被逮捕，表示驚訝與不解，而對自己遭牽連
，感到意外。第二次判決逕依上開通訊監察譯文而認定甲○○有
共同販賣第三級毒品予盧美文之犯行，有違背證據法則及判決理
由矛盾之違法。(三)甲○○自始否認有販賣第二級毒品予盧美文，
而依甲○○與盧美文間於九十八年四月三日之通訊監察譯文內容
：「Ｂ（盧美文）：哪裡？你為什麼不早一點打來，很想把你打
死」、「Ａ（甲○○）：你給我好不好？」等語，足見甲○○並
無毒品，亦無販賣毒品予盧美文，第二次判決未再傳訊盧美文以
釐清上開對話之疑點，遽行判決，亦有證據調查未盡之違法等語
。
惟查：第一次判決以乙○○之第二審上訴意旨僅指摘第一審判決
量刑過重，請求酌量減輕其刑，係就第一審依職權審酌犯罪一切
情狀之量刑事項予以爭執、指摘，並未敘述第一審判決之量刑，
有何未合乎法律之目的，違背內部性界限，或違反比例原則、平
等原則、公平正義等法則之具體理由，因認其上訴不合法律上之
程式，而不經言詞辯論，予以駁回。又第二次判決認定甲○○有
先後販賣第三級毒品予盧美文、鄭景文之犯行，另販賣第二級毒
品予盧美文之犯行，亦詳敘其認定所憑之證據及認定之理由；自
形式上觀察，原審上開二次判決並無違背法令之情形。復按：（
一）不服地方法院之第一審判決而上訴者，應向管轄第二審之高
等法院為之。上訴書狀應敘述具體理由。第二審法院認為上訴書
狀未敘述理由或上訴有第三百六十二條前段之情形者，應以判決
駁回之，刑事訴訟法第三百六十一條第一項、第二項、第三百六
十七條前段定有明文。第一次判決已詳為說明乙○○之第二審上
訴理由難認係具體理由，其上訴不合法律上之程式，而不經言詞
辯論，予以駁回，經核於法並無不合。又第一次判決，係屬程序
判決，並未為實體審判，自無應調查之證據而未予調查之違法可
言。乙○○上訴意旨(一)(二)俱非適法之上訴理由。（二）第二次判
決於事實欄係認定由甲○○提供Ｋ他命，再由乙○○於九十八年
三月三十一日與盧美文連絡，而販賣Ｋ他命五十公克予盧美文；
另認定於同年四月三日由甲○○與盧美文連絡，而由乙○○持二
十顆之藍色藥丸（上訴人等、盧美文均誤為係ＭＤＭＡ，但實際
上係屬甲基安非他命）販賣予盧美文；於理由欄係依憑乙○○、
盧美文於警詢、偵查及第一審審理中之證述，乙○○與盧美文間
於九十八年三月三十一日之通訊監察譯文，甲○○與盧美文間於
同年三月二十八日、同年四月一日、同年四月三日之通訊監察譯
文，甲○○坦承上開通訊監察譯文係其與盧美文之對話，在乙○
○住處扣得之甲基安非他命五包、在甲○○住處扣得之Ｋ他命十
九包、電子磅秤等，高雄醫學大學附設中和紀念醫院毒品鑑定書
等證據，詳為說明其認定之理由；經核俱與卷內資料相符。第二
次判決並非僅憑乙○○於警詢中證稱「他（指甲○○）是我老闆
」、「有時強迫我去販賣毒品，來還他的錢」等語，即為不利甲
○○之認定，又對於上開通訊監察譯文，亦依其內容，詳為說明
參酌甲○○之部分自白，乙○○、盧美文之警詢、偵查及第一審
之證述，足為不利甲○○認定之理由，核無證據調查未盡及採證
違背證據法則之違法。甲○○上訴意旨(一)(二)(三)係就原審採證認事
之適法職權行使及原判決已說明之事項，或徒憑己見，漫事指摘
，或單純為事實上之爭執，俱非適法之第三審上訴理由。綜上，
應認乙○○之上訴及甲○○關於販賣毒品予盧美文部分之上訴俱
違背法律上之程式，均予駁回。（三）甲○○提起上訴，未聲明
僅對販賣第二級毒品及第三級毒品予盧美文部分上訴，視為對販
賣第三級毒品予鄭景文部分亦提起上訴，然其上訴狀僅泛言「前
開判決（指第二次判決）尚有違背法令之處，上訴人實難甘服」
，就關於販賣第三級毒品予鄭景文部分，並未具體指摘原判決不
適用何種法則或如何適用不當，其嗣後所提出之上訴理由狀亦僅
對販賣毒品予盧美文部分為指摘，應認其就該部分之上訴，為違
背法律上之程式，亦予駁回。
據上論結，應依刑事訴訟法第三百九十五條前段，判決如主文。
中    華    民    國  九十九  年    七    月  二十九  日
                      最高法院刑事第七庭
                          審判長法官  林  永  茂
                                法官  蘇  振  堂
                                法官  蕭  仰  歸
                                法官  林  立  華
                                法官  蔡  彩  貞
本件正本證明與原本無異
                                      書  記  官
中    華    民    國  九十九  年    八    月    五    日
                                                      K

司法院資訊處製作；財團法人民間司法改革基金會備份。
